【裁判字號】    90,抗,391
【裁判日期】    900724
【裁判案由】    偽造文書等
【裁判全文】
臺灣高等法院臺中分院刑事裁定                        九十年度抗字第三九一號
    抗  告  人
    即  自訴人  己○○
    被      告  丁○○
                甲○○
                戊○○
                丙○○
                乙○○
右抗告人因自訴被告等偽造文書等案件，不服臺灣彰化地方法院中華民國九十年四月
二十七日裁定（九十年度自字第七十四號），提起抗告，本院裁定如左：
    主    文
抗告駁回。
    理    由
一、原裁定略稱：
（一）、按法院或受命法官審酌自訴案件相關卷證資料，如明顯可認有被告不構成犯
        罪或被訴犯罪之嫌疑不足之情形之一者，得不經言詞辯論，以裁定駁回其自
        訴。此稽之刑事訴訟法第三百二十六條第三項、同法第二百五十二條第八款
        或第十款之規定可明。
（二）、自訴意旨略稱：被告等人於民國（下同）八十九年三月二十九日左右不但非
        法封閉「西螺大橋」，且未在前方豎立警示及改道標誌，甚至橋頭護欄上面
竟張貼「前方施工」欺騙全民，讓全民有被耍的感覺，於業務上偽造文書至
        明，其等違法、違憲擺設護欄強制限制全民行的權利，濫用公權力。自訴人
        與其他民眾於八十九年三月三十日晚行經該處，均被違法阻卻通行，大家無
        奈改道，迂迴通行，權益被侵害。被告等均負責督察「交通」「治安」，應
        多途徑掌握狀況，竟對見諸報端之事，不公開道歉，亦默認實施長達十一天
        之久，被告等為共同正犯及故意犯。九十年三月二十三日被告等又發佈新聞
        稿，從九十年三月二十六日二十二時至同年四月十三日零時止，連續「違法
        」、「違憲」侵害全民民權欲封閉西螺大橋長達十九天之久，因認被告等涉
        犯刑法第二百十一條、第二百十三條、第二百十五條、第二百十條、第三百
        零二條及第三百零四條之罪嫌等語。
（三）、經查：因配合雲林縣西螺鎮在西螺大橋上舉辦文化觀光季活動，彰化縣警察
        局北斗分局決定自八十九年三月三十一日起至同年四月八日止封閉北端入口
        ，及於同年三月二十九日左右即擺設護欄阻隔，並在護欄上張貼「前方施工
        」之字樣，以制止車輛進入；又自九十年三月二十六日晚間十時起迄同年四
      月十三日零時止，亦因配合雲林縣西螺鎮舉辦文化節展演活動而封閉十九日
        等情，固據自訴人提出新聞紙剪報可稽，堪認屬實。惟按犯罪之成立，須行
        為人主觀上有犯罪之意思，客觀上著手實施各法定犯罪構成要件之行為，且
        其行為具刑事違法性及可責性，始足以該當。再西螺大橋上能否封閉限制車
        輛進入，以舉辦活動，及該活動應否由橋連二縣共同為之，固非道路交通管
        理主管機關所能定奪。但道路或橋樑如有特殊情況發生，應否管制通行，或
        應為如何之管制，則屬道路交通管理主管機關之法定裁量權，亦為其職責所
        在。故西螺大橋如確有不能通過之客觀情況，警察機關究應視若無睹，放任
        車輛進入，縱使發生進退不能，演成衝突事件，亦在所不問為宜，抑應善盡
        職責防患未然，預先管制進入，俾免因通行阻塞不暢，而起爭紛，甚至造成
        傷亡情事為當？具備現代公民意識者，自能省思領會，毋庸費詞剖析。是彰
        化縣之道路交通管理機關本於職責，考量西螺大橋上舉辦民俗活動需要，認
        為於前開期間不適宜讓車輛自北端進入，而予以管制封閉，係屬法定職權之
        行使，難認有犯罪之故意，亦不具刑事違法性與可責性，與刑法第三百零二
        條及第三百零四條之構成要件尚屬有間。又執行管制勤務之員警於八十九年
        為管制時，於入口處設置護欄，並張貼「前方施工」等字樣，雖牌示文字，
        略嫌便宜，有欠明確，成為新聞記者諷喻之題材，並為部分不滿者所訾議，
        但推其舉措之意涵，實係告示經過者前方有不能通行之情況，應繞道前往目
        的地至明，難認有偽造公文書或登載不實事項於公文書之犯意，亦無各該犯
        行之客觀事實。又據自訴人之狀述，本件被告等人分別為現任彰化縣警察局
        長、前任彰化縣警察局督察長、現任彰化縣警察局督察長、現任彰化縣警察
        局交通隊長及前任彰化縣警察局交通隊長，衡其職務層階，固然職司督導員
        警勤務之執行，但所屬員警所為之前開道路交通管制，既不構成犯罪事實，
        各該被告自無與所屬員警共同犯罪之情事可言。綜上所述，本案件自訴有刑
        事訴訟法第二百五十二條第八款、第十款之情形，揆諸首開說明，應予駁回
        。
二、抗告意旨略以：原審裁定未依刑事訴訟法第三百二十六條訊問自訴人、被告即終
    結，即有未當，又西螺大橋係省一道路之橋樑，彰化縣及雲林縣縱使有管理權，
    亦無權封閉，而螺陽文教基金會僅係西螺鎮一小小民間組織，北斗警察分局亦僅
    一小小基層單位，有何權力片面封閉西螺大橋，均有違法至明，本件沒有申請，
    沒有核准，沒有公告，違法違憲，又故意再用「前方施工」四個字欺民，有瀆職
    、背信、圖利、公共危險、偽造文書等罪。
三、經查：
（一）按法院或受命法官審酌自訴案件相關卷證資料，如明顯可認有被告不構成犯罪
      或被訴犯罪之嫌疑不足之情形之一者，得不經言詞辯論，以裁定駁回其自訴。
      此稽之刑事訴訟法第三百二十六條第三項、同法第二百五十二條第八款或第十
      款之規定可明，原審未經訊問自訴人及被告，不經言詞辯論，而裁定駁回自訴
      人之自訴，於法並無不合。
（二）彰化縣警察局函覆本院敘明：「民國九十年三月二十八日十九時五十分至同年
      四月九日十九時三十分，僅雲林縣封閉西螺大橋南端，彰化縣警察局並未封閉
      西螺大橋北端，但為行車安全，彰化縣警察局調派警力於北端加強疏導，車輛
      改道行駛；又雲林縣西螺鎮螺陽文教基金會辦理觀光文化活動，封閉西螺大橋
      北端，因雲林縣政府向彰化縣警察局申請封閉西螺大橋日期逼近，活動日期自
      九十年三月二十七日下午四時至四月十三日零時，故彰化縣警察局未核准及公
      告其申請事項，只同意配合西螺大橋北端疏導交通，而交通部公路局函第二區
      工程處，只提及應予備查及協調相關單位辦妥替代路線等措施，並未同意其辦
      理封橋事宜，因西螺大橋油漆工程整修，因此施工承包單位在西螺大橋兩端製
      作警告標語及改道行駛路線，以提醒路人行車安全，本局並未張貼「前方施工
      」之標誌，只有豎立「大橋南端雲林縣境內辦理活動，車輛請改道」之指示標
      誌」等情，有彰化縣警察局九十年六月二十七日彰警刑字第八Ｏ六八一號函，
      並檢附該局九十年三月三十日九十年度彰警交字第Ｏ五六Ｏ三號、第七Ｏ五四
      Ｏ號函、雲林縣政府九十年三月二十七日九十年度府文推字第九Ｏ三二ＯＯ九
      二六號函、交通部公路局九十年三月二十九日（九Ｏ）路基管字第九Ｏ八九八
      一六號函影本在卷可稽。且西螺大橋油漆工程施工立有施工道路封閉標誌，另
      於大橋南端雲林縣境內辦理活動，車輛請改道而豎立標誌，亦有照片附卷可憑
      ，彰化縣警察局處理本件業務，尚不構成犯罪，原審裁定核無違誤，抗告為無
      理由，應予駁回。
四、據上論斷，應依刑事訴訟法第四百十二條，裁定如主文。
中      華      民      國      九十     年       七      月    二十四  日
                                    臺灣高等法院臺中分院刑事第三庭
                                          審判長法  官  方  艤  駐
                                                法  官  廖  柏  基
                                                法  官  劉  連  星
右正本證明與原本無異。
不得再抗告。
                                                書記官  顏  子  良
中      華      民      國      九十     年       七      月    二十五  日
                                                                        Ｋ


司法院資訊處製作；財團法人民間司法改革基金會備份。
